【裁判字號】    89,交聲,332
【裁判日期】    891230
【裁判案由】    違反道路交通管理處罰條例聲明異議
【裁判全文】
臺灣臺北地方法院交通事件裁定                    八十九年度交聲字第三三二號
    異議人即
    受處分人  甲  ○
右列受處分人因違反道路交通管理處罰條例案件，對於臺北市交通事件裁決所中華民
國八十八年九月廿七日所為之處分( 原處分案號：北市交裁車字第22-255504 號 )聲
明異議，經臺灣板橋地方法院交通法庭裁定移轉本院，本院裁定如左：
        主      文
原處分撤銷。
甲○機器腳踏車所有人，已領有號牌而未懸掛，處新臺幣仟陸佰元( 即銀元壹仟貳
佰元 )罰鍰並吊銷牌照。
        理      由
一、按「道路交通管理處罰條例」第三條第八款及「道路交通安全規則」第二條第一
    項第一款，均明文規定該等有關道路交通管理法規所稱之「汽車」均包括「機器
    腳踏車」。汽( 機 )車牌照包括號牌、行車執照及拖車使用證，為行車之許可憑
    證，「道路交通安全規則」第八條前段定有明文。汽( 機 )車已領有號牌而未懸
    掛或不依指定位置懸掛者，處汽( 機 )車所有人銀元一千二百元以上二千四百元
    以下( 即新臺幣三千六百元以上七千二百元以下 )罰鍰並吊銷牌照，「道路交通
    管理處罰條例」第十二條第一項第七款及第二項亦有處罰規定。
二、本件受處分人即異議人甲○於八十八年四月六日晚十時十五分許，駕駛所有之一
    輛已領有號牌「ART-957 」但未懸掛( 放置前踏板上 )之重型機器腳踏車，途經
    臺北市○○路、市○○道○○路口，為臺北市政府警察局大安分局交通分隊執勤
    員警游文二攔停制止，以其有違反「道路交通管理處罰條例」第十二條第一項第
    七款「已領有號牌而未懸掛」規定之情形而掣單( 北市警交(87)Ａ字第255504號
     )舉發( 惟誤植「舉發違反法條」為同條例第十四條第一款 )。嗣受處分人收受
    該紙舉發違規通知單後，原已按執勤員警誤植之「道路交通管理處罰條例」第十
    四條第一款規定自動繳納新臺幣三百元罰鍰，惟經原處分機關發覺該紙舉發違規
    通知單「違規事實」欄所載「已領有號牌未懸掛」之事實與「舉發違反法條」欄
    所引用之法條不符，乃請舉發單位調查確認有誤，即於八十八年九月廿七日依「
    道路交通管理處罰條例」第十二條第一項第一款規定裁處新臺幣三千三百元( 已
    扣除原先繳納之新臺幣三百元 )。
三、訊據受處分人就其於前揭時地未懸掛已領有之「ART-957 」號牌而駕駛該輛重型
    機器腳踏車於前揭時地為警攔停之事實，惟辯稱略以「本人當日駕駛該輛重型機
    器腳踏車剛發生車禍被撞，以致懸掛號牌的後擋泥板破損，無法懸掛號牌且夜深
    無處修理，始將該號牌放置前踏板上，並非有意不懸掛號牌」云云。經查：
    (一)受處分人雖自稱駕車為警攔停查獲前發生車禍，但迄無法說明實際發生車禍
        之時間、地點及肇事車輛，亦無法舉證證明確有車禍事故。受處分人空言主
        張因車禍以致無法懸掛號牌壹節，即不足採信。況查號牌既為行車許可憑證
        ，受處分人在未修復至可依規定懸掛號牌前，即無理由駕駛該輛重型機器腳
        踏車在道路行駛。證人( 舉發員警 )游文二雖於本院調查中到庭就其目睹該
        輛重型機器腳踏車後擋泥板連同號牌放置前踏板上壹節結證屬實，載明筆錄
        在卷，惟亦無法即認受處分人有駕駛未懸掛號牌之重型機器腳踏車在道路行
        駛之權至明。
    (二)舉發員警游文二掣單( 北市警交(87)Ａ字第255504號 )舉發之違規事實，係
        「道路交通管理處罰條例」第十二條第一項第一款「已領有號牌未懸掛」，
        有該紙舉發違規通知單影本一紙在卷( 臺灣板橋地方法院八十八年交聲字第
        一八九號卷第廿一頁 )可稽，核與事實相符，已詳見前述。是該紙舉發違規
        通知單「舉發違反法條」欄所載「道路交通管理處罰條例第十四條第一款」
        部分，確係謬誤無疑。從而原處分機關經調查後，更正受處分人應依「道路
        交通管理處罰條例」第十二條第一項第一款規定從輕裁處新臺幣三千六百元
        罰鍰，固非無見。惟查「道路交通管理處罰條例」第十二條第一項第一款並
        無新臺幣三千三百元罰鍰之規定，原處分機關在裁決書「主文」欄內，逕自
        扣除受處分人原先繳納之新臺幣三百元而諭知「罰鍰新臺幣三千三百元」即
        有未洽( 按如何抵扣僅係執行問題，並非裁決書主文欄應記載事項 )。本件
        異議雖無理由，原處分既有前揭可議，即無法維持而應由本院予以撤銷，並
        另依「道路交通管理處罰條例」第十二條第一項第一款裁處新臺幣三千六百
        元罰鍰，以資適法。
據上論斷，應依道路交通案件處理辦法第二十條前段，裁定如主文。
中      華      民      國    八  十  九    年    十二    月    三十    日
                          臺灣臺北地方法院交通法庭
                                  法  官  鍾      華
右正本證明與原本無異。
如不服本裁定，應於裁定送達後五日內向本院提出抗告狀。
                                  書記官  黃  繡  琴
中      華      民      國    八  十  九    年    十二    月    三十    日


司法院資訊處製作；財團法人民間司法改革基金會備份。
